【裁判字號】    90,訴,151
【裁判日期】    900515
【裁判案由】    偽造文書
【裁判全文】
臺灣桃園地方法院刑事判決                            九十年度訴字第一五一號
    公  訴  人  臺灣桃園地方法院檢察署檢察官
    被      告  甲○○
右列被告因偽造文書案件，經檢察官聲請以簡易判決處刑（八十九年度偵字第一二四
五一號、八十九年度偵字第一二九七七號），經本院桃園簡易庭認有刑事訴訟法第四
百五十一條之一第四項但書之情形，改依通常程序審理，本院判決如左：
        主  文
甲○○無罪。
    理  由
一、本件被告甲○○被訴偽造文書案件，原經檢察官聲請簡易判決處刑，本院認有刑
    事訴訟法第四百五十一條之一第四項但書之情形，改依通常程序審理，合先敘明
    。
二、公訴意旨略以：被告甲○○以房屋仲介為業，需四處張貼載明聯絡電話之廣告單
    ，其為免遭清潔隊稽查人員自電話號碼查知孰為懸掛違規廣告之人，於民國八十
    九年三月間，藉代理第三人池雙業申請地籍謄本，得知池雙業身分資料之機會，
    而於八十九年三月二十四日，在桃園縣龜山鄉○○路三七九號「統一超商」購買
    臺灣大哥大股份有限公司（以下簡稱臺灣大哥大）之0000000000號預
    付卡門號使用，嗣一星期後，臺灣大哥大人員以電話欲查詢上揭電話之用話人資
    料時，詎被告竟冒用「池雙業」之名，致不知情之臺灣大哥大員工，以其所提供
    之錯誤資料，製作內容不實之電話用戶資料，足生損害於「池雙業」本人。嗣經
    桃園市清潔隊引用臺灣大哥大之不實資料，誤對池雙業罰鍰，經池雙業異議並報
    警查獲。因認被告涉有刑法第二百十條之偽造私文書罪嫌。
三、按行為不罰者，應諭知無罪之判決，刑事訴訟法第三百零一條第一項定有明文。
    次易付卡行動電話業者以電話詢問用戶個人資料，並由業者依用戶人陳述自行填
    載於其職務上所掌之私文書上，其僅在識別該易付卡使用人為何人，尚難認係表
    示行動電話易付卡使用人本人簽名之意思。則未經本人授權而冒以他人名義向行
    動電話業者陳述，致該行動電話業者於其業務上執掌文書上為不實之記載，尚不
    生刑法第二百十七條、第二百十條偽造署名、偽造私文書之問題。至刑法第二百
    十五條，係就從事業務之人，明知為不實之事項，而登載於其業務上之文書，足
    以生損害於公眾或他人之行為加以處罰，倘行為人並非從事業務之人，自非刑法
    第二百十五條所欲處罰之行為主體，尚難以該罪相繩；再刑法就非從事業務之人
    ，明知為不實之事項，而使從事業務之人登載於其業務上之文書，足以生損害於
    公眾或他人既無明文處罰規定，則該行為自屬刑法不罰之行為。
四、本件公訴人認被告涉有刑法第二百十條之偽造私文書罪嫌，其所依憑之理由無非
    係以被告於警、檢偵查時供承不諱，核與被害人池雙業之指訴情節相符，復有附
    卷之違反環境衛生案件告發單、桃園市公所對被害人通知處罰之函件、臺灣大哥
    大公司函等為據。訊據被告固不否認曾於前述時、地購買臺灣大哥大易付卡門號
    使用，並於臺灣大哥大員工以電話詢問使用人資料時，冒以池雙業之名字及身分
    證字號答覆，惟否認有何偽造私文書之犯行，辯稱：伊係為避免遭清潔隊稽查人
    員尋廣告查緝，始於臺灣大哥大員工打電話詢問資料時，以「池雙業」名義告訴
    該工作人員池雙業的名字及身分證字號，伊未曾偽簽池雙業之名字於任何文件上
    等語。經查：公訴人起訴之事實，縱據被告供承不諱，核與被害人池雙業供述情
    節相符，並有右揭附卷之函件可證，堪信為真實，惟查被告僅於臺灣大哥大員工
    以電話向其詢問時，偽稱其為「池雙業」，並由臺灣大哥大員工於內部管理文件
    上記載，而其於申辦預付卡時，並未當場填具「池雙業」名義申請書等情，有臺
    灣大哥大股份有限公司八九資警四三一三六號函一紙附於八十九年度偵字第一二
    四五一號偵查卷可稽，而該記載既僅係作為臺灣大哥大公司識別該易付卡使用人
    為何人，並無其他用意之表徵，且非為被告本人所做成，是尚難認被告有偽以被
    害人池雙業名義製作任何文書。揆諸前開說明，被告之行為核與刑法第二百十條
    偽造私文書罪之構成要件尚有未合，自難以該罪相繩。此外，又查無其他積極證
    據足認被告涉有偽造文書之犯行，被告之行為應屬不罰，爰應為被告無罪判決之
    諭知。
據上論斷，應依刑事訴訟法第四百五十二條、第三百零一條第一項，判決如主文。
本案經檢察官林秀敏到庭執行職務。
中      華      民      國    九十      年      五      月     十五     日
                                    臺灣桃園地方法院刑事第六庭
                                        審判長法  官  孫 惠 琳
                                              法  官  黃 永 定
    法  官  簡 婉 倫
右正本證明與原本無異。
如不服本判決，應於判決送達後十日內向本院提出上訴狀( 應附繕本 )，上訴於
臺灣高等法院。
                                              書記官  王 泰 元
中      華      民      國    九十      年      五      月    二十一    日


司法院資訊處製作；財團法人民間司法改革基金會備份。
